【裁判字號】    98,訴,1498
【裁判日期】    981125
【裁判案由】    偽造文書
【裁判全文】
臺灣臺南地方法院刑事判決              98年度訴字第1498號
公  訴  人  臺灣臺南地方法院檢察署檢察官
被      告  乙○○
選任辯護人  鄭世賢律師
上列被告因偽造文書案件，經檢察官提起公訴（九十八年度偵字
第一０九六一號），及移送併辦（九十八年度偵字第一四八九三
號），經被告於準備程序中就被訴事實為有罪之陳述，本院合議
庭裁定改依簡式審判程序審理，茲判決如下：
    主  文
乙○○行使偽造私文書，足以生損害於公眾及他人，共玖罪，各
處有期徒刑月，如易科罰金，均以新臺幣壹仟元折算壹日，如
附表所示偽造「甲○○」之簽名共拾枚均沒收。應執行有期
徒刑壹年陸月，如易科罰金，以新臺幣壹仟元折算壹日，如附表
所示偽造「甲○○」之簽名共拾枚均沒收。緩刑年。
    事  實
一、乙○○因無駕駛執照，亦擔心駕駛車輛違規而遭警開單，其
    於民國九十三年至九十五年間在禾琪消防安全設備有限公司
    任職時因無意間取得負責人之子「甲○○」之年籍資料並加
    以背誦後，竟基於行使偽造私文書之犯意，分別於如附表所
    示時間、地點，駕駛或騎乘向如附表所示之人所借用之自小
    客車或機車，在違反如附表所示道路交通管理處罰條例之交
    通違規行為而為警攔檢舉發時，即冒充「甲○○」之身分供
    警員稽查，並在如附表編號一至四、六至九所示之舉發違反
    道路交通管理事件通知單（下稱舉發通知單）通知聯上「收
    受通知聯者」欄或如附表編號五所示之舉發通知單存根聯上
    「收受人簽章」欄內偽簽「甲○○」之簽名各一枚（如附表
    編號一至四、六至九所示之舉發通知單因有自動複寫之功能
    ，乙○○於偽簽「甲○○」之簽名於上開舉發通知單之通知
    聯上後，即自動複寫至移送聯、回覆聯及存根聯）後，即將
    該舉發通知單交還予警員收執而行使，以表示業已收受上開
    通知單之意，足以生損害於甲○○及道路交通監理機關對於
    違反道路交通管理事件受處分人資料管理之正確性。嗣甲○○於收受裁決書後使知身分遭他人冒用，而向高雄市政府交
    通局交通裁決中心陳情後，由高雄市政府交通局函由臺北縣
    政府警察局中和第一分局等各警局偵辦，始循線查知上情。
二、案經臺北縣政府警察局中和第一分局報告臺灣臺南地方法院
    檢察署檢察官偵查起訴並移送併辦。
    理  由
一、按本件被告乙○○所犯係死刑、無期徒刑、最輕本刑為三年
    以上有期徒刑以外之罪，其於準備程序就前揭被訴事實為有
    罪之陳述，經本院告知簡式審判程序之旨，並聽取其與公訴
    人之意見後，本院認無不得或不宜改依簡式審判程序進行之
    處，爰依刑事訴訟法第二百七十三條之一第一項、第二百八
    十四條之一，裁定由受命法官獨任進行簡式審判程序，並依
    法不受同法第一百五十九條第一項證據能力之限制，合先敘
    明。
二、前揭犯罪事實，業據被告於警詢、偵查及本院訊問時均坦承
    不諱，核與證人即被害人甲○○所證：其並無在如附表所示
    之時間、地點駕駛如附表所示之車輛，而有附表所示之交通
    違規行為遭警查獲之事實等情，及證人即被告之父丙○○於
    警詢所證：其所有之車號OAS-818號重型機車曾於九十七年
    至九十八年間借予被告所使用，如附表編號六之交通違規事
    件應為被告所為等語大致相符，並有如附表所示案號之舉發
    通知單影本共九紙、違規查詢報表、交通違規陳述單及查詢
    單各一紙附卷可稽，足證被告前揭自白核與事實相符，應堪
    採信。是本件事證明確，被告偽造文書犯行洵堪認定，應予
    依法論科。
三、查被告於如附表所示由警員製作舉發通知單上「收受通知聯
    者簽章」欄及「收受人簽章」欄內偽簽「甲○○」之簽名後
    再交回取締之警員，依習慣係表示已收到該違規通知單之證
    明，有收據（即私文書）之性質，而其簽收後又將之交付開
    單之警員，亦有行使該私文書之意思與行為。是核被告所為
    ，應係犯刑法第二百十六條、第二百十條行使偽造私文書罪
    。而其於分別如附表所示舉發通知單上偽造「甲○○」簽名
    之行為，為其偽造私文書之階段行為，均不另論罪；另被告
    分別偽造上開私文書之低度行為，各為其行使之高度行為所
    吸收，亦均不另論罪，公訴意旨認被告偽造「甲○○」簽名
    之犯行，尚另犯刑法第二百十七條之偽造署押罪，應與同法
    第二百十六條及第二百十條之行使偽造私文書罪從一重處斷
    ，顯屬誤會，應予更正。另移送併辦部分，與前開論罪科刑
    部分，事實同一，本院自得併予處理。
四、爰審酌被告為免己身違規行為遭警員舉發而起意為如附表所
    示九件行使偽造私文書之犯行，已妨礙交通監理機關就交通
    違規事件裁罰之正確性，並使甲○○有受裁罰之虞，惡性非
    輕，惟其前無犯罪紀錄，有臺灣高等法院被告前案紀錄表一
    份在卷可參，且犯後坦承犯行，態度良好，被害人甲○○亦
    曾於警詢時表達不願追究之意等一切情狀，分別量處如主文
    所示之刑，並各諭知易科罰金之折算標準及定其應執行刑，
    以示懲儆。至刑法第四十一條第二項雖有「數罪併罰，數宣
    告刑均得易科罰金，而定其應執行刑之刑逾六個月者，排除
    適用同條第一項得易科罰金。」之規定，惟依九十八年六月
    十九日公布之司法院大法官會議釋字第六二二號解釋意旨，
    認該條文與憲法第二十三條規定有違，並與大法官會議解釋
    釋字第三六六號解釋意旨不符，而應自本解釋公布之日起失
    其效力，則被告所犯之數罪既經本院宣告如附表所示之宣告
    刑，且均屬得易科罰金，而所定之執行刑雖逾六個月以上，
    參以上開解釋意旨，仍須就其所定之執行刑併予宣告得易科
    罰金之折算標準，併予敘明。另查被告前未曾受有期徒刑以
    上刑之宣告，有臺灣高等法院被告前案紀錄表一份附卷可稽
    ，其因一時失慮，致犯本罪，且犯後坦承犯行，深知悔悟，
    本院認其經此次偵審教訓後，當益知所警惕，而無再犯之虞
    ，因認其所受宣告之刑，以暫不執行為適當，爰併予宣告緩
    刑三年，以啟自新。
五、又如附表編號一至四、六至九所示舉發通知單通知聯、移送
    聯、回覆聯及存根聯上「收受通知聯者簽章」欄內偽造「甲○○」之簽名各一枚（合計共三十二枚）及如附表編號五所
    示舉發通知單存根聯上「收受人簽章」欄內偽造「甲○○」
    之簽名一枚，均應依刑法第二百十九條之規定宣告沒收。
據上論斷，應依刑事訴訟法二百七十三條之一第一項、第二百九
十九條第一項前段，刑法第二百十六條、第二百十條、第二百十
九條、第五十一條第五款、第四十一條第一項前段、第七十四條
第一項第一款，判決如主文。
本案經檢察官丁○○到庭執行職務。
中    華    民    國    98    年    11    月    25    日
                刑事第三庭  法  官  劉秀君
以上正本證明與原本無異。
如不服本判決應於收受本判決後10日內向本院提出上訴書狀，並
應敘述具體理由。其未敘述上訴理由者，應於上訴期間屆滿後20
日內向本院補提理由書狀（均須按他造當事人之人數附繕本）「
切勿逕送上級法院」。
                            書記官  曾盈靜
中    華    民    國    98    年    11    月    27    日
附錄法條：
中華民國刑法第210條
（偽造變造私文書罪）
偽造、變造私文書，足以生損害於公眾或他人者，處 5 年以下
有期徒刑。
中華民國刑法第216條
（行使偽造變造或登載不實之文書罪）
行使第 210 條至第 215 條之文書者，依偽造、變造文書或登載
不實事項或使登載不實事項之規定處斷。
中華民國刑法第219條
（沒收之特例）
偽造之印章、印文或署押，不問屬於犯人與否，沒收之。
附表：
┌──┬────┬────┬────┬─────────┬───────┬───────────┐
│編號│時間    │地點    │違規車輛│交通違規情形      │舉發通知單案號│應沒收之物            │
├──┼────┼────┼────┼─────────┼───────┼───────────┤
│一  │九十七年│國道一號│華偉機械│違反道路交通管理處│內政部警政署國│左列舉發違反道路交通管│
│    │一月二日│高速公路│所有車牌│罰條例第33 條第1項│道公路警察局公│理事件通知單通知聯、移│
│    │十六時二│南下333 │號碼為DS│第1款行車速度超過 │警局交字第Z406│送聯、回覆聯及存根聯上│
│    │十七分許│公里處  │-9103號 │規定之最高速限；第│67058號       │收受通知聯者簽章欄內偽│
│    │        │        │自小客車│25條第1項第3款駕駛│              │造「甲○○」簽名各1枚 │
│    │        │        │        │汽車未隨身攜帶駕駛│              │（共4枚）。           │
│    │        │        │        │執照。            │              │                      │
├──┼────┼────┼────┼─────────┼───────┼───────────┤
│二  │九十七年│臺南縣鹽│吳長餘所│違反道路交通管理處│臺南縣警察局南│左列舉發違反道路交通管│
│    │四月十五│水鎮忠孝│有車牌號│罰條例第53條第1項 │縣警交字第M022│理事件通知單通知聯、移│
│    │日十四時│路與信義│碼為8909│闖紅燈。          │32201號       │送聯、回覆聯及存根聯上│
│    │三十八分│路口    │-LZ號自 │                  │              │收受通知聯者簽章欄內偽│
│    │許      │        │小客車  │                  │              │造「甲○○」簽名各1枚 │
│    │        │        │        │                  │              │（共4枚）。           │
├──┼────┼────┼────┼─────────┼───────┼───────────┤
│三  │九十七年│彰化縣二│林美珠所│違反道路交通管理處│彰化縣警察局彰│左列舉發違反道路交通管│
│    │五月十三│林鎮仁愛│有車牌號│罰條例第48條第1款 │警交字第I44030│理事件通知單通知聯、移│
│    │日十六時│路與新生│碼為4100│變換車道未使用方向│198號         │送聯、回覆聯及存根聯上│
│    │三十五分│路口    │-RJ號自 │燈。              │              │收受通知聯者簽章欄內偽│
│    │許      │        │小客車  │                  │              │造「甲○○」簽名各1枚 │
│    │        │        │        │                  │              │（共4枚）。           │
├──┼────┼────┼────┼─────────┼───────┼───────────┤
│四  │九十七年│臺北市中│楊臣志所│違反道路交通管理處│臺北市政府警察│左列舉發違反道路交通管│
│    │八月四日│正區延平│有車牌號│罰條例第31 條第6項│局北市警交字第│理事件通知單通知聯、移│
│    │十七時五│南路    │碼為UTI-│附載人未戴安全帽。│AEW876290號   │送聯、回覆聯及存根聯上│
│    │十分許  │        │333號輕 │                  │              │收受通知聯者簽章欄內偽│
│    │        │        │型機車  │                  │              │造「甲○○」簽名各1枚 │
│    │        │        │        │                  │              │。                    │
├──┼────┼────┼────┼─────────┼───────┼───────────┤
│五  │九十七年│臺北市中│丙○○所│違反道路交通管理處│臺北市政府警察│左列舉發違反道路交通管│
│    │八月二十│正區忠孝│有車牌號│罰條例第45條第13款│局掌電字第A00W│理事件通知單存根聯上收│
│    │九日十六│西路    │碼為OAS-│不在規定車道行駛。│EM617號       │受人簽章欄內偽造「孫培│
│    │時二十五│        │818號重 │                  │              │鈞」簽名1枚。         │
│    │分許    │        │型機車  │                  │              │                      │
├──┼────┼────┼────┼─────────┼───────┼───────────┤
│六  │九十七年│臺北縣中│丙○○所│違反道路交通管理處│臺北縣政府警察│左列舉發違反道路交通管│
│    │十一月五│和市中正│有車牌號│罰條例第53 條第1項│局北縣警交字第│理事件通知單通知聯、移│
│    │日十七時│路、民樂│碼為OAS-│闖紅燈（紅燈左轉）│C00000000號   │送聯、回覆聯及存根聯上│
│    │二十分許│路口    │818號重 │                  │              │收受通知聯者簽章欄內偽│
│    │        │        │型機車  │                  │              │造「甲○○」簽名各1枚 │
│    │        │        │        │                  │              │（共4枚）。           │
├──┼────┼────┼────┼─────────┼───────┼───────────┤
│七  │九十八年│臺北市松│丙○○所│違反道路交通管理處│臺北市政府警察│左列舉發違反道路交通管│
│    │一月二十│山區市民│有車牌號│罰條例第31 條第6項│局北市警交字第│理事件通知單通知聯、移│
│    │四日二十│大道四段│碼為OAS-│未依規定戴安全帽  │AEX723816號   │送聯、回覆聯及存根聯上│
│    │時二十分│213號前 │818號重 │                  │              │收受通知聯者簽章欄內偽│
│    │        │        │型機車  │                  │              │造「甲○○」簽名各1枚 │
│    │        │        │        │                  │              │（共4枚）。           │
├──┼────┼────┼────┼─────────┼───────┼───────────┤
│八  │九十八年│臺北縣永│李佳樺所│違反道路交通管理處│臺北縣政府警察│左列舉發違反道路交通管│
│    │三月四日│和市保生│有車牌號│罰條例第45條第1款 │局北縣警交大字│理事件通知單通知聯、移│
│    │十五時二│路5巷口 │碼為365-│不按遵行方向行駛  │第C00000000號 │送聯、回覆聯及存根聯上│
│    │十五分許│        │EFW號重 │                  │              │收受通知聯者簽章欄內偽│
│    │        │        │型機車  │                  │              │造「甲○○」簽名各1枚 │
│    │        │        │        │                  │              │（共4枚）。           │
├──┼────┼────┼────┼─────────┼───────┼───────────┤
│九  │九十八年│臺北縣板│李佳樺所│違反道路交通管理處│臺北縣政府警察│左列舉發違反道路交通管│
│    │三月十日│橋市陽明│有車牌號│罰條例第53條第1項 │局北縣警交大字│理事件通知單通知聯、移│
│    │二十一時│街27 巷 │碼為365-│闖紅燈            │第C00000000號 │送聯、回覆聯及存根聯上│
│    │十三分許│口      │EFW號重 │                  │              │收受通知聯者簽章欄內偽│
│    │        │        │型機車  │                  │              │造「甲○○」簽名各1枚 │
│    │        │        │        │                  │              │（共4枚）。           │
└──┴────┴────┴────┴─────────┴───────┴───────────┘

司法院資訊處製作；財團法人民間司法改革基金會備份。
